---
title: "Anal_Stat_project"
author: "Imen Ayadi,Siwar Ben Helal,Sarra Fridhi,Mariem Zayani"
date: "`r Sys.Date()`"
output:
  html_document: default
  pdf_document: default
---

```{r setup, include=FALSE}
knitr::opts_chunk$set(echo = TRUE)
```
# Importation et exploration des données R

## Q1: importation du fichier heart  

```{r}
library("ggplot2")

```



```{r}
db=read.table(file = file.choose(), header=TRUE,sep="\t",dec=".")

```

```{r}
View(db)
```


## Q2 les noms des variables et leur types 
```{r}
colnames(db)

```
On observe que :
-sexe,type_douleur,sucre,electro,vaisseau,angine et coeur sont de type qualitatif.
-pic est de type quantitatif discret.
-pression,cholester,taux_max,depression sont de type quantitatif continu 

```{r}
str(db)
```
On remarque que vaisseau,coeur,sexe,type_douleur,angine,sucre sont de type chr.
Donc il faut les convertir en factor 

```{r}
for (i in c(2,3,6, 7, 9 ,12,13)){
  db[,i]=as.factor(db[,i])
  
}
```




```{r}
str(db)
```

# Q3 L'existance des variables manquantes
```{r}
#na.fail(db)
sum(is.na(db))
```



On remarque qu' il n' y a pas des valeurs manquantes.

# Etude des variables « electro et coeur»
## modalités 
```{r}
mod_electro = levels(db$electro)
mod_electro


```
```{r}
effectif_electro=table(db$electro)
effectif_electro
```

```{r}

mod_coeur = levels(db$coeur)
mod_coeur
```

```{r}
effectif_coeur= table(db$coeur)
effectif_coeur
```
# Q5.1: Frequence relative d' electro et coeur
```{r}
freq_rel_elec=prop.table(effectif_electro)
freq_rel_elec
```
```{r}
freq_rel_coeur=prop.table(effectif_coeur)
freq_rel_coeur
```
## Q5.2 Representation graphique 
On est dans le cas de 2 variables de type qualitatif donc on peut les représenter par un diagramme en batton et circulaire 

```{r}
tab3=table(db$coeur, db$electro)
par(mfrow= c(1,2))
pie(tab3, main = "Repartition du coeur en fonction \n de electro")
barplot(tab3, legend = rownames(tab3),col =c('darkblue','lightblue'))
```


On remarque l'absence de la maladie au electro B:having abnormality, alors qu'il existe au niveau de A:normal et c:showing probable or definite left ventricular hypertrophy.

# Q6 Étudier le croisement entre ces deux variables
```{r}
tab_cont1=table(db$coeur,db$electro)
tab_cont1
```
Une seul personne a une abnomality et une seule personne a une abnomality mais non pas une maladie.


## Q7 Croisement de deux variables qualitatif



```{r}
plot=mosaicplot(tab3,main = "Mosaicplot de deux variable qualitatif",col =c('lightblue','pink','darkblue'))

```

## Q8 On etudie deux variables qualitatif donc on va utiliser le test Khi-2

```{r}
chisq.test(tab3)

```
 p value<<<<<<<0.05 il existe une difference significative entre les deux variables coeur et electro.
 Les deux variables sont dépendantes.
 
# Etude des variables « age et cholesterol »
## Q9 Les indicateurs statistiques

```{r}
mean(db$age)
```
la moyenne de la variable age 

```{r}
mean(db$cholester)

```
la moyenne de la variable cholesterol 

```{r}
median(db$age)

```
la median de la variable age
```{r}
median(db$cholester)
```
la median de la variable cholesterol

```{r}
quantile(db$age)
```
```{r}
quantile(db$cholester)
```
```{r}
min(db$age)
```
```{r}
max(db$age)
```
```{r}
min(db$cholester)
```
```{r}
max(db$cholester)
```
# Q10 la dispersion de chaque variable
```{r}
Etendue_age=max(db$age)-min(db$age)
Etendue_age
```
```{r}
Etendue_chol=max(db$cholester)-min(db$cholester)
Etendue_chol
```
```{r}
sd_age=sd(db$age)
sd_age
```
```{r}
sd_chol=sd(db$cholester)
sd_chol
```

```{r}
cv_age=sd_age/mean(db$age)*100
cv_age
```
 population homogene:
 le coefficient de l'age est < 20% donc la population est homogene,non dispersée , concentreé  autour de la moyenne ainsi que la moyenne est representative de la population.
 
```{r}
cv_chol=sd_chol/mean(db$cholester)*100
cv_chol
```
 population heterogene :
 le coefficient de variation de cholesterol  est > 20% donc la population est heterogene,dispersée ,nest pas concentreé  autour de la moyenne ainsi que la moyenne n'est pas representative de la population.

## Q11  la boite à moustaches

```{r}
par(mfrow = c(1,2))
boxplot(db$cholester,main='Boite moustache de cholester', col = 'lightpink')
boxplot(db$age,main='Boite moustache de l age',col = 'lightblue')

```

On constate que la moyenne de cholesterol est a peu prés 250.
La plus part de l echantillon ont un taux de cholesterol moins de 300 mg/dl.
L' age d'echantillon qui ont du cholesterol est entre 47 et 60.


# Q12 Regroupement de la variable age par classes


```{r}
N=nrow(db)
Nc=round(log(N+1,base=2))
hist(db$age,breaks =Nc ,main = 'Repartition de l age par classe',col = 'lightblue', xlab = 'Age')

```


On remarque que la frequence est eleveé entre les gens d'age entre 50 et 60.

## Q13 Effectif de chaque classe

```{r}
effectif_age=table(db$age)
effectif_age
```

## Q14 explorer la relation entre ces variables
```{r}
cov(db[,1],db[,5])

```
Cov= 103>0 il ya une dépendance linéaire positive entre l age et le cholesterol . 

```{r}
cor(db[,1],db[,5])
```
coorelation=0.22<1 correlation positive faible. 

# Nuage des points 

le graphique nous montre une correlation faible entre l age et le cholesterol
il suggére une relation linéairement faiblement croissante entre les deux variables 

```{r}
plot( x=db$age,y=db$cholester, main="Relation entre age et cholesterol", xlab = "Age", ylab = "Cholesterol", col='darkblue')
```


Il s'agit d'une faible correlation positive (lorsque l age augmente , le cholesterol augmente faiblement)

## Q15


```{r}
scatter.smooth(x=db$age,y=db$cholester,main="Age en fonction de cholester",xlab = 'Age',ylab = 'Cholester' ,col='darkblue')

```



De point de vue visuelle , la tendance du nuage est lineaire.

## Q16 Model Lineaire Simple du variable cholesterol en fonction de la variable age 

```{r}
model<- lm(cholester~age,data=db)
model

```


## Q17 Resumé du model
```{r}
summary(model)
```
Adjusted R-squared= 0.04487<<<<< 1 donc ce n est pas un bon model explicatif . Il n' a pas un bon pouvoir explicatif
Std. Error=18.6593 est  fort donc il s ' agit d 'un mauvais pouvoir predictif  

## Q18  les coefficients de ce modèle
```{r}
coef(model)
```
```{r}
beta0=coef(model)[1]
beta0
beta1=coef(model)[2]
beta1
```
```{r}
equation<-paste("cholester~",round(beta0,3),round(beta1,3),"*age")
equation
```

## Q19 la ligne de ce modèle sur le graphique du nuage de points

```{r}
plot(y = db$cholester, x=db$age,
     main="Relation entre cholesterol et age ",
     xlab = "Age", 
     ylab = "Cholesterol")
abline(model,col=2,lwd=2)


```
  
  Relation lineaire,positive .

# Etude des variables « type_douleur et pression»

## moyenne, mediane, quartiles, min, max et mode

# Q20

```{r}
print('(moyenne, mediane, quartiles, min, max et mode) pour la variable pression')
summary(db$pression)
mode=which.max(db$pression)
mode
```


# Q21 Representation graphique de la variable pression

```{r}
par(mfrow=c(1,2))
N=nrow(db)
Nc=round(log(N+1,base=2))
hist(db$pression, main = 'Histogram de la pression',breaks = Nc, col = 'lightblue', ylab = 'Frequence' ,xlab = 'Pression', labels = FALSE,axes = TRUE,border = NULL)
boxplot(db$pression,main='Representation graphique de la Pression',col='lightblue')

```
 
 
 On observe une fréquence importante de la variable pression entre 120 et 140.

# Q22 la moyenne de la variable quantitative pression pour chaque groupe (modalité) de la variable type_douleur
```{r}
tapply(db$pression,db$type_douleur, mean)
```
Type douleur A(normal) a la plus grande pression.Type douleur B(having abnomality) a la plus faible pression

# Q23  la representation graphique dune var qualitatif et une var quantitatif :box plot 
```{r}
boxplot(pression~type_douleur, data=db,col='skyblue')
```

# Q24 ANOVA TEST 
```{r}
anova_test<-aov(db$pression~db$type_douleur)
summary(anova_test)
```
Pr>F donc on a ‘***’
Il existe un effet trés significatif de la variable qualitative type_douleur sur la variable pression.Il y a une influence de type de douleur sur la pression,la pression change d'un type a un autre.

# Modélisation linéaire de la variable « pression en fonction de la variable cholesterol »

## Q25 

```{r}
ggplot(db)+aes(x=cholester,y=pression,color=cholester)+geom_point() +
labs(title = "Représentation graphique de la pression \n en fonction de la variable cholester")+theme(
  plot.title = element_text(hjust = 0.5, size = 14)
)

```


Le graphique ne montre pas une relation lineaire.

## Q26 Regression Lineaire de la pression en fonction de la variable cholester
```{r}
model2<- lm(pression~cholester,data=db)
summary(model2)

```
## Q26 Evaluation de la qualité de la modélisation

Adjusted R-squared:0.02632 <<<<< 1 donc ce n est pas un bon model explicatif . Il n' a pas un bon pouvoir explicatif.
Std. Error:17.63  est fort donc il s ' agit d 'un mauvais pouvoir predictif.

## Q27  Ajouter la ligne qui explicite  ce modèle 
```{r}

coef(model2)
beta_zero=coef(model2)[1]
beta_zero
beta_1=coef(model2)[2]
beta_1

eq<-paste("pression~",round(beta_zero,3),round(beta_1,3),"*cholester")
eq
plot(y = db$pression, x=db$cholester,
     main="relation entre cholester et pression \n",
     xlab = "Pression", 
     ylab = "Cholester",
     col= 'blue')
abline(model2,col=2,lwd=2)
mtext(eq) 
```

pas de relation entre les deux variables.